【裁判字號】    97,台上,1911
【裁判日期】    970502
【裁判案由】    違反毒品危害防制條例
【裁判全文】
最高法院刑事判決            九十七年度台上字第一九一一號
上  訴  人  甲○○
選任辯護人  陳秀卿律師
上  訴  人  乙○○
選任辯護人  何啟熏律師
上列上訴人等因違反毒品危害防制條例案件，不服台灣高等法院
中華民國九十七年一月三十一日第二審判決（九十六年度上訴字
第四九六０號，起訴案號：台灣板橋地方法院檢察署九十六年度
偵字第九一四０號、九十六年度毒偵字第三一九０號），提起上
訴，本院判決如下：
    主  文
上訴駁回。
    理  由
壹、乙○○販賣第一、二級毒品及甲○○部分：
按刑事訴訟法第三百七十七條規定，上訴於第三審法院，非以判
決違背法令為理由，不得為之。是提起第三審上訴，應以原判決
違背法令為理由，係屬法定要件。如果上訴理由書狀並未依據卷
內訴訟資料，具體指摘原判決不適用何種法則或如何適用不當或
所指摘原判決違法情事，顯與法律規定得為第三審上訴理由之違
法情形，不相適合時，均應認其上訴為違背法律上之程式，予以
駁回。本件原判決認定上訴人甲○○、乙○○有原判決事實欄所
載此部分犯行，係依憑甲○○、乙○○之自白，證人即共同被告
乙○○及證人劉秀美分別於第一審之證詞，暨扣案白粉三十七小
包（合計淨重一三．九三公克，純質淨重四．一六公克）及檢驗
結果含第一級毒品海洛因成分之法務部調查局調科壹字第０九六
二三四四六八０號鑑定通知書、白色晶體三十五小包（三十四包
合計純質淨重一八．六九公克，另一包驗餘淨重０．０六公克）
及經檢驗結果含第二級毒品甲基安非他命成分之內政部警政署刑
事警察局民國九十六年五月七日刑鑑字第０九六００六一一八０
號鑑定書、電子磅秤一台、現金新台幣（下同）五百元、門號0
000000000號行動電話一具、上開門號之電話通聯紀錄
一份及通訊監察譯文、台灣板橋地方法院檢察署九十六年三月十
二日九十六年板檢榮意監（續）字第０００一三０號通訊監察書
、九十六年四月十日九十六年板檢榮意堅（續）字第０００一八
０號通訊監察書等證據，因而撤銷第一審關於甲○○幫助販賣第
一級毒品及乙○○販賣第一、二級毒品部分之科刑判決，改判論
處甲○○幫助販賣第一級毒品未遂（有期徒刑四年），乙○○販
賣第一級毒品未遂（有期徒刑九年）、販賣第二級毒品未遂（有
期徒刑三年八月）罪刑，已敘明所憑之證據及其認定之理由。對
於甲○○所辯，其僅是單純將綽號「小丁」之來電告知乙○○，
未於電話中與「小丁」約定交易之時間、地點，並無違法性之認
識，不成立幫助販賣毒品海洛因云云，何以不足取，亦已依據卷
內資料予以指駁。從形式上觀察，原判決並無違背法令之情形存
在。上訴意旨，甲○○略稱：倘上訴人真有幫助乙○○，幫忙接
聽電話次數應不僅一通，可知上訴人係基於朋友之情轉達該通電
話內容，自始無幫助乙○○販毒之故意，原判決認定上訴人有幫
助販賣毒品之故意，有認定事實不依憑證據之違法；再通訊監察
譯文為審判外之陳述，無證據能力，原審竟未予勘驗，有應調查
之證據而未予調查之違法。乙○○略稱：上訴人販賣第一級毒品
之對象僅有三人，於完成交付前即為警查獲，所得非鉅且情節輕
微，應有刑法第五十九條之適用，原判決認為無刑法第五十九條
之適用，有適用法則不當之違法云云。經查：按證據之取捨及證
據證明力如何，均屬事實審法院得自由裁量、判斷之職權，苟其
此項裁量、判斷，並不悖乎通常一般之人日常生活經驗之定則或
論理法則，又於判決內論敘其何以作此判斷之心證理由者，即不
得任意指摘其為違法，據為提起第三審上訴之合法理由。而刑法
上之幫助犯係以幫助他人犯罪之意思，於他人實行犯罪之前或犯
罪之際，為犯罪構成要件以外之行為，而予以助力，使之易於實
行或完成犯罪行為之謂。所謂以幫助他人犯罪之意思而參與者，
指其參與之原因，僅在助成他人犯罪之實現者而言，又所謂參與
犯罪構成要件以外之行為者，指其所參與者非直接構成某種犯罪
事實之內容，而僅係助成其犯罪事實實現之行為者。本件原判決
依調查證據之結果，已敘明甲○○確將綽號「小丁」欲向乙○○
購買毒品一事轉告乙○○，僅未參與販賣毒品之構成要件行為例
如約定毒品數量、價錢、交貨地點等，甲○○所為確係助成乙○
○販賣毒品之犯罪實現，仍應成立幫助犯等情。經核並無不合。
次查量刑輕重係屬事實審法院得依職權自由裁量之事項，茍已斟
酌刑法第五十七條各款所列情狀而未逾法定刑度，即不得遽指為
違法。原判決審酌乙○○為牟不法利益，竟販賣第一級、第二級
毒品之犯罪動機、目的、手段，惟未完成販售毒品之交易，並考
量乙○○自始即坦承不諱，犯後態度良好等一切情狀，分別量處
適當之刑，並無違誤。原判決綜合各種證據，認定上訴人等有此
部分犯行，就案內有關證據，本於調查所得心證，分別定其取捨
而為事實上之判斷，均已於理由內詳加說明。並無上訴意旨所指
之違背法令。其餘上訴意旨，無非係對事實審法院採證認事之職
權行使及原審已調查、理由已說明之事項，仍執陳詞漫事爭執，
亦非適法之上訴第三審理由。衡以上述說明，應認此部分上訴均
為違背法律上之程式，予以駁回。
貳、乙○○轉讓第一級毒品部分：
查第三審上訴書狀，應敘述上訴之理由，其未敘述者，得於提起
上訴後十日內補提理由書於原審法院，已逾上述期間，而於第三
審法院未判決前仍未提出上訴理由書狀者，第三審法院應以判決
駁回之，刑事訴訟法第三百八十二條第一項、第三百九十五條後
段規定甚明。本件乙○○所犯轉讓第一級毒品二罪部分，不服原
審判決，於民國九十七年二月二十五日提起上訴，並未敘述理由
，迄今逾期已久，於本院未判決前仍未提出，依上開規定，此部
分上訴自非合法，應予駁回。
據上論結，應依刑事訴訟法第三百九十五條，判決如主文。
中    華    民    國  九十七  年    五    月    二    日
                      最高法院刑事第七庭
                          審判長法官  洪  清  江
                                法官  石  木  欽
                                法官  韓  金  秀
                                法官  陳  晴  教
                                法官  李  錦  樑
      本件正本證明與原本無異
                                      書  記  官
中    華    民    國  九十七  年    五    月   十九   日
                                                   Ｒ


司法院資訊處製作；財團法人民間司法改革基金會備份。
